【裁判字號】    88,訴,654
【裁判日期】    890128
【裁判案由】    懲治盜匪條例
【裁判全文】
臺灣板橋地方法院刑事判決                          八十八年度訴字第六五四號
    公  訴  人  臺灣板橋地方法院檢察署檢察官
    被      告  丁○○
    指定辯護人  甲○
右列被告因違反懲治盜匪條例案件，經檢察官提起公訴（八十八年度偵字第三四七七
號），甲○判決如左：
    主  文
丁○○意圖為自己不法之所有，以強暴致使不能抗拒而取他人之物，處有期徒刑參年
拾月，扣案白色安全帽壹頂、蝴蝶刀壹把沒收。
    事  實
一、丁○○因經濟窘困，竟萌生為自己不法所有之意圖，於民國（下同）八十八年一
    月三十一日上午六時五十分許，持其前於八十七年七、八月間某日，在台北縣永
    和市○○路、得和路口附近拾獲之管制刀械蝴蝶刀一把（違反槍砲彈藥刀械管制
    條例部分未據起訴），頭戴其所有之白色安全帽一頂以掩人耳目，先假借尋人名
    義進入位在台北縣永和市○○路四五五號一樓「信合美婦產科」診所內，見診所
    內乙○○隻身行走，機不可失，即以一手架住乙○○頸部、一手抵住乙○○腰部
    ，並告以其持有刀械，喝令乙○○不准呼叫之強暴方式，至使乙○○不能抗拒，
    丁○○隨即伸手在乙○○口袋內搜尋財物，取得塑膠透明小錢包一個（內有新台
    幣五元），丁○○見金錢數額太少，得手後又將該小錢包丟棄在地，適診所內護
    士丙○○聽聞乙○○之呼救，出來查看，丁○○仍一手架住乙○○、一手取出蝴
    蝶刀，喝令丙○○交出財物，丙○○不從，並持其背掛之淺藍色背包接連攻擊丁○○頭部、身體，欲排除丁○○對乙○○現在不法之侵害，丁○○則以手抵擋，
    並鬆手讓乙○○離開，因丙○○不慎跌倒在地，丁○○乘機取走丙○○之背包（
    內有行動電話一支、身分證、建保卡、駕照、金融卡各一張及咖啡色錢包一個內
    有五元），得手後隨即逃離現場，慌忙中因頭部撞到鐵門而將頭戴白色安全帽遺
    留現場。丁○○旋將背包內行動電話、皮包取走，其餘物品則丟棄在附近巷內，
    丁○○返家後深覺後悔，遣事先不知情之妻許三陽將上開行動電話、皮包返還丙○○，嗣當日上午七時四十分許，許三陽前往上開「信合美婦產科」診所時，經
    警盤問始查知上情，旋在台北縣永和市○○路○段四十八巷八號五樓之二查獲丁○○，並當場起丁○○身上起獲上開蝴蝶刀一把。
二、案經被害人乙○○、丙○○訴由臺北縣警察局永和分局報請台灣板橋地方法院檢
    察署檢察官偵查起訴。
    理  由
一、訊據被告丁○○固坦承有於上開時地持蝴蝶刀一把取得前揭財物，惟辯稱：伊沒
    有壓制乙○○、也沒有拿刀出來，伊只有在乙○○口袋搜尋財物，嗣因丙○○攻
    擊伊，伊才拿刀子出來嚇陳女，伊見陳女快要跌倒，欲拉住背包扶陳女，陳女一
    鬆手跌到在地，伊才拿著背包跑出來云云。然查：被告丁○○以一手架住乙○○
    頸部、一手抵住乙○○腰部，並喝令伊有刀、要搶劫、不准呼叫等事實，業據證
    人乙○○、丙○○於警訊及甲○調查中證述綦詳，且二人所指述之情節互核相符
    ，並有丙○○出具之贓物認領保管單一紙在卷可稽，是被告辯稱並未壓制乙○○
    云云，顯與事實不符，不足採信。此外，上開事實並有被告丁○○之妻許三陽於
    警訊中之陳述以及被告丁○○所有供犯罪用之白色安全帽一頂、蝴蝶刀一把扣案
    可資佐證，本件事證明確，被告犯行洵堪認定。
二、核被告丁○○所為，係犯懲治盜匪條例第五條第一項一款之普通盜匪罪。被告丁○○向被害人乙○○強行搜去財物，固屬強盜既遂，而被告復壓制乙○○向丙○○強索財物，應屬以強暴方式強取他人物行為之一部，縱被告丁○○係因丙○○
    抵抗中不慎跌倒而取得背包，仍應合前後行為而論以強盜既遂之一罪（參見大理
    院十年上字第一二六三號要旨）。公訴人認被告丁○○上開犯行應論以連續強盜
    罪，似有未洽。又扣案刀械經甲○送台北縣警察局鑑定結果，認定係槍砲彈藥刀
    械管制條例所列管之蝴蝶刀，固有台北縣警察局八十八年度六月廿八日八八北警
    保字第四八五三三號函在卷可憑，惟被告丁○○供稱該蝴蝶刀係其在八十七年七
    、八月間拾獲所持有，其持有管制刀械之犯行於斯時已屬既遂，則被告持有蝴蝶
    刀之犯行與本件盜匪犯行自無方法結果之牽連關係，甲○尚無從併與審究，附此
    敘明。再查，被告前未曾有犯罪紀錄，有臺灣高等法院檢察署刑案紀錄簡覆表在
    卷可稽，其因家庭經濟窘困，一時失慮致罹法網，惟其強盜所得財物價值不大，
    犯後又立即將強盜所得財物返還被害人，犯罪過程中並未傷害被害人，其犯行情
    輕法重，堪予憫恕，雖科以法定最低度之刑，猶嫌過重，爰依刑法第五十九條規
    定，酌予減輕其刑至二分之一。爰審酌被告因一時惡念，致犯刑典，其犯罪之動
    機、目的、手段、知識程度、所生危害、及犯後立刻將犯罪所得財物返還，態度
    尚稱良好等一切情狀，量處如主文所示之刑，以資懲儆。
三、至扣案之白色安全帽一頂、蝴蝶刀一把，均為被告所有供犯罪所用之物，併依刑
    法第三十八條第一項第二款之規定宣告沒收。又被告盜匪所得財物均已由被害人
    乙○○、丙○○領回，業據二被害人供明無誤，並有丙○○出具之贓物認領保管
    單一紙可憑，自無庸為發還之諭知，附此敘明。
據上論斷，應依刑事訴訟法第二百九十九條第一項前段、懲治盜匪條例第五條第一項
第一款、第八條，刑法第十一條前段、第五十九條、第三十八條第一項第二款，判決
如主文。
本案經檢察官侯志融到庭執行職務。
中      華      民      國      八十九      年    一    月    二十九    日
                              臺灣板橋地方法院刑事第三庭
                                      法  官 連育群
右正本證明與原本無異
如不服本判決應於送達後十日內向甲○提出上訴狀
                                      書記官 黃秀燕
中      華      民      國      八十九      年    一    月    二十九    日
附錄本案論罪科刑法條全文：
懲治盜匪條例條例第五條第一項第一款
懲治盜匪條例第五條
有左列行為之一者，處無期徒刑或七年以上有期徒刑：
一、意圖為自己或第三人不法所有，以強暴、脅迫、藥劑、催眠術或他法，致使不能
    抗拒，而取他人之物或使其交付者。
二、發掘墳墓而盜取殮物者。
三、藏匿或包庇盜匪者。
前項第一款之未遂犯罰之。
預備犯第一項第一款之罪者，處一年以下有期徒刑。


司法院資訊處製作；財團法人民間司法改革基金會備份。
